【裁判字號】    97,上易,2211
【裁判日期】    970918
【裁判案由】    傷害
【裁判全文】
臺灣高等法院刑事判決                97年度上易字第2211號
上  訴  人  臺灣桃園地方法院檢察署檢察官
上  訴  人
即  被  告  乙○○
被      告  甲○○
上列上訴人等因被告等傷害案件，不服臺灣桃園地方法院九十六
年度易字第一三八號，中華民國九十七年八月六日第一審判決（
起訴案號：臺灣桃園地方法院檢察署九十六年度偵字第五九二號
），提起上訴，本院判決如下：
    主  文
上訴駁回。
    理  由
按提起第二審之上訴，其上訴書狀應敘述具體理由，為第二審上
訴必備之程式。此觀民國九十六年七月四日修正公布刑事訴訟法
第三百六十一條第二項之規定甚明。倘上訴理由之敘述未合乎具
體之要求者，其上訴即屬同法第三百六十二條前段所定「上訴不
合法律上之程式」，第二審法院應依同法第三百六十七條前段之
規定，以判決駁回之。至其理由之具體與否，屬第二審法院審查
範圍，不在第一審法院命補正之列，上訴書狀如已敘述理由，無
論其具體與否，即無待其補提理由書或命補正之問題。此與上訴
書狀全未敘述上訴理由者，第一審法院依刑事訴訟法第三百六十
一條第三項之規定，應定期間先命補正之情形，尚屬有別。又第
二審上訴之目的，既在於請求撤銷、變更原判決，則所謂「具體
理由」，自應就原判決如何足以撤銷、如何應予變更之「事實上
」或「法律上」之具體根據，本於確實之訴訟資料暨原因事實之
所出，逐一敘述、記載，必已具體指出原判決事實認定有如何之
錯誤（例如原判決所採納之證據如何不具證據能力，所為證明力
之判斷如何違背經驗、論理法則等），法律之適用（尤其實體法
）有如何違誤之處，而足以動搖原判決使之成為不當或違法而得
改判之事由；必要時並應提出有利於己之事證，期使第二審法院
採納，俾為有利於上訴人之認定，始屬合法。上訴理由之敘述，
應先合乎具體之要求，始有所敘述可取與否之實體審理與判斷之
問題。是上訴人之上訴書狀雖敘述上訴理由，但僅泛言原判決認
定事實錯誤、違背法令、量刑失之過重或輕縱等情詞，而未依上
揭意旨指出具體事由，或形式上雖已指出具體事由，然該等事由
縱使屬實，亦不足以認為原判決有何不當或違法，或其所陳之事
由，與訴訟資料所載不相適合，或所指摘原判決之「不當」或「
違法」根本不存在者，均應認其實質上並未符合具體之要件，庶
符節制濫行上訴之立法意旨。又上訴之「理由」應於理由書中敘
述，不得引用或檢附其他文書替代，方能認為合法（林永謀著，
「刑事訴訟法釋論」下冊，第四十六頁參照）。本件原判決認定
：被告乙○○、甲○○有如其事實欄所載夥同不詳姓名成年人共
同傷害被害人丙○○之犯行，因而論處被告等以共同犯傷害罪刑
等情。乙○○及檢察官因不服原審判決，分別提起上訴。乙○○
上訴理由略稱：伊係勸架，並未參與打架，原審未調取案發現場
「凱悅ktv」之監視錄影帶，僅憑告訴人丙○○及證人等人之指
證，且丙○○提出之診斷證明書，其住院日期與開立日期相隔半
年以上，不無疑點；原判決認定事實有誤等語。檢察官上訴理由
略以：被告等二人否認犯行，毫無悔意，且告訴人遭毆打，精神
承受壓力，導致病情加重，原審僅判處乙○○有期徒刑四月、甲○○有期徒刑三月，各減為有期徒刑二月、一月十五日，顯屬過
輕；附送告訴人原聲請狀（經查並無聲請狀附送），求為撤銷原
判決，更為適當合法之判決等詞。惟查：(一)、原判決係綜核告訴
人即證人丙○○，現場目擊證人趙俊翔（偵查中）、林宇捷、蕭
文斌、蕭慶宗、甲○○（共同被告）等人之證述，及卷附診斷證
明書等證據資料，憑為說明論斷被告等確有共同毆傷丙○○之論
據綦詳。而本件係發生於民國九十四年十月十七日，縱其案發現
場設有監視器，然迄原審判決時，已將近三年。衡情該日之錄影
帶是否尚留存，已非無疑。況據證人趙俊翔於偵查中證稱：ktv
裡面很暗等語（見偵他第一四七六號卷第二一頁）。則所謂之監
視錄影帶，客觀上即不具調查之必要性。原審縱未為調查，仍不
足以認為原判決有何不當或違法。至診斷證明書所載之住院與開
立日期不同，乃因兩者之日期並非同一日所當然爾。乙○○上訴
理由所指各情，經核僅係徒憑己見為敘述，並未依據卷內既有訴
訟資料，具體指出或表明原判決有如何採證、認事等足以影響判
決本旨之不當或違法之理由，難認已符合首揭上訴書狀應敘述具
體理由之要件。(二)、刑之量定，為求個案裁判之妥當性，法律賦
予法院裁量之權。量刑輕重，屬於為裁判之法院得依職權自由裁
量之事項，苟其量刑已以行為人之責任為基礎，並斟酌刑法第五
十七條各款所列情狀，在法定刑度內，酌量科刑，如無偏執一端
，致明顯失出失入情形，上級審法院即不得單就量刑部分遽指為
不當或違法。原判決關於被告等之科刑部分，業於理由內說明係
審酌「其二人僅因細故竟共同毆打告訴人，使告訴人受有前述（
即如事實欄所載）傷害並導致其原已穩定之情感性精神病復發，
出現鬱症及躁狂發作等症狀，致告訴人及其家屬身心俱受重創，
另盱衡其等素行、犯罪之動機、目的、手段、犯罪後未坦承犯行
之態度，且迄未能與告訴人達成和解賠償損害等一切情狀，分別
量處乙○○有期徒刑四月、甲○○有期徒刑三月」等情。顯已依
其等行為責任為基礎，斟酌刑法第五十七條各款所列情狀而為刑
之量定。經核並無量刑輕重相差懸殊等裁量權濫用之情形。檢察
官此一上訴理由之敘述，純係對原判決就刑之量定已詳予說明審
酌之事項，漫為爭執，應認其實質上未符合具體之要件。至其另
以「附送告訴人原聲請狀」資為上訴理由之一，亦非合法。綜上
所述，上訴人等之上訴為不合法律上之程式，均應予駁回。並不
經言詞辯論為之。
據上論斷，應依刑事訴訟法第三百六十七條前段、第三百七十二
條，判決如主文。
中    華    民    國    97    年    9     月    18    日
            刑事第十九庭  審判長法  官  黃金富
                                法  官  魏新國
                                法  官  吳  燦
以上正本證明與原本無異。
不得上訴。
                                書記官  陳靜姿
中    華    民    國    97    年    9     月    19    日


司法院資訊處製作；財團法人民間司法改革基金會備份。
